臺灣高等法院民事判決
110年度上易字第1110號
上  訴  人  張維學  

被 上訴 人  馬祥勝  
訴訟代理人  李昊沅律師
上列當事人間損害賠償事件，上訴人對於中華民國110年8月24日
臺灣新北地方法院110年度訴字第546號第一審判決提起上訴，本
院於111年4月12日言詞辯論終結，判決如下：
    主      文
上訴駁回。
第二審訴訟費用由上訴人負擔。
    事實及理由
上訴人主張：被上訴人明知伊依社團法人新北市獸醫師公會（
  下稱新北市獸醫師公會）民國101年7月24日存證信函上所指定
  之101年8月5日（因該日為星期日而順延至101年8月6日）親自
  到指定之歸還地點新北市獸醫師公會歸還委託書，遭被上訴人
  拒收，被上訴人要伊送去給前理事長，被上訴人擅自改變歸還
  對象，由新北市獸醫師公會改變為前理事長。被上訴人應向理
  事會報告變更歸還對象一事而請求理事會同意，並授權給前理
  事長代收，再發函給伊表示同意由前理事長代收，請伊送還給
  前理事長，並載明新的歸還日期，伊始得將委託書歸還給前理
  事長。但是被上訴人並沒有這麼做，反而誣賴伊未歸還，並在
  會議中以追訴決議將伊停權，惟停權過程在會議紀錄中完全沒
  有記載，致伊迄今都不知道為何被決議停權。且新北市獸醫師
  公會只寄發一封存證信函，並非屢次發文請求歸還。被上訴人
  卻於臺灣新北地方法院103年度板簡字第2158號侵權行為損害
  賠償事件(下稱系爭民事訴訟)108年1月28日言詞辯論期日稱：
  「原告(即指伊)所述停權事實，我們都是依照公會會議正常程
  序處理」，於108年3月11日稱：「…都是按照章程程序，不會
  針對個人」、「我們不是無端做出停權的決議，是屢次發文請
  求歸還」（下合稱系爭陳述），侵害伊名譽權與信用權，爰依
  民法第184條第1項前段及後段、第195條規定，請求賠償非財
  產上損害新臺幣（下同）52萬元，及自起訴狀繕本送達之翌日
  起至清償日止，按週年利率5%計算之利息。上訴聲明：㈠原判
  決廢棄；㈡被上訴人應給付上訴人52萬元，及自起訴狀繕本送
  達翌日起至清償日止，按週年利率5%計算之利息。
被上訴人則以：系爭民事訴訟伊面對上訴人之起訴指摘，得於
  法庭上進行攻擊防禦，為伊固有之訴訟上權利。伊遭受上訴人
  提起訴訟，於法庭活動中身為被告應訊答覆之系爭陳述，核屬
  自衛、自辯或保護利益所發表之言論，未脫社會所容許訴訟
  活動之範圍，並無任何貶抑、侮辱或貶損上訴人名譽之行為，
  自未成立侵權行為。伊主觀上認定一切照章程程序或不會無端
  做出停權決定，未具備侵權行為之故意或過失，亦未損及上訴
  人名譽與信用。有關伊所稱「是屢次發文請求歸還」，囿於伊
  記憶有限，實難以被苛責，況公會催告亦未必僅以函文方式進
  行，且事隔多年，於法庭上之陳述實無可能對上訴人名譽權有
  所侵害。法庭上供述僅法官及書記官因執行公務在場，縱屬公
  開審理，然斯時無第三人在場，且被上訴人基於認知及記憶所
  為答辯，主觀上無侵害上訴人名譽之意，客觀上也無貶抑或散
  布足以侵害上訴人名譽之事實等語，資為抗辯。
上訴人於100年8月24日受新北市獸醫師公會第15屆理事長同意
  保管第16屆會員代表選舉委託書。101年7月24日新北市獸醫師
  公會寄存證信函請上訴人歸還上開選舉委託書。上訴人於101
  年8月6日至公會歸還上開選舉委託書，遭時任第16屆理事長之
  被上訴人拒收。101年8月12日新北市獸醫師公會第16屆第4次
  理監事聯席會議，以上訴人未歸還選舉委託書，違反章程第10
  條之1規定，將上訴人停權。上訴人曾提起系爭民事訴訟，主
  張被上訴人明知停權過程不合法且有爭議，故意將其被停權之
  事刊登在會刊中，依民法第184條、第195條請求損害賠償，該
  案108年1月28日、108年3月11日言詞辯論期日中，被上訴人為
  系爭陳述之事實，為兩造所不爭執（見本院卷第189頁），堪
  信為真實。
上訴人請求被上訴人賠償非財產上損害，為被上訴人所否認。
  經查：
㈠上訴人前曾對被上訴人提起系爭民事訴訟，主張被上訴人於101
  年5月20日新北市獸醫師公會理監事聯席會議提案「本會100年
  8月21日第16屆會員代表選舉委託書遭取走」，並說明：「本
  會100年8月21日第16屆會員代表選舉委託書於100年8月24日未
  經理事會同意，被某位會員取走」，致上訴人遭理監事聯席會
  議於101年8月12日決議停權，被上訴人明知停權過程不合法且
  有爭議，卻故意將上訴人被停權之事刊登於會刊中，侵害上訴
  人之名譽，請求被上訴人賠償15萬元等情，有系爭民事訴訟判
  決在卷可稽（見原審卷第111至123頁）。
㈡被上訴人在系爭民事訴訟中，於108年1月28日、同年3月11日言
  詞辯論期日為系爭陳述，有言詞辯論筆錄附卷足憑（見原審卷
  第73至87頁）。上訴人提起系爭民事訴訟，主張被上訴人明知
  停權不合法，故意將其被停權之事刊登於會刊，侵害其名譽，
  為被上訴人所否認，而為系爭陳述。關於停權程序是否合法，
  兩造在系爭民事訴訟有所爭執，被上訴人在系爭民事訴訟之言
  詞辯論期日所述「都是依照公會會議正常程序去處理」、「都
  是按照章程程序」，屬自辯範疇。另上訴人主張：新北市獸醫
  師公會只寄發一封存證信函，並非屢次發文請求歸還等語，經
  查，關於停權決議是否正當，兩造在系爭民事訴訟有所爭執，
  被上訴人在系爭民事訴訟之言詞辯論期日所述「我們不是無端
  做出停權的決議，是屢次發文請求歸還」，亦屬自辯範疇。
㈢至上訴人主張：被上訴人擅自改變委託書之歸還對象，由新北
  市獸醫師公會改變為前理事長，被上訴人應向理事會報告變更
  歸還對象一事而請求理事會同意，並授權給前理事長代收，再
  發函給伊表示同意由前理事長代收，請伊送還給前理事長，並
  載明新的歸還日期，伊始得將委託書歸還給前理事長，但是被
  上訴人並沒有這麼做，反而誣賴伊未歸還，並在會議中以追訴
  決議將伊停權，惟停權過程在會議紀錄中完全沒有記載，致伊
  迄今都不知道為何被決議停權，聲請被上訴人到庭說明停權決
  議之過程與內容、聲請簡子寧到庭說明變更理事會決議之程序
  等語，乃停權是否合法正當之問題，非屬本件待證事項，此部
  分並無調查之必要。
㈣綜上，被上訴人在系爭民事訴訟中因身為被告所為之系爭陳述
  ，屬訴訟上所為抗辯，乃自辯之行為。系爭陳述未逸脫社會所
  容許訴訟活動之範圍，未達輕蔑謾罵之程度，亦非編織不實具
  體事實為指摘或傳述，未逾自辯行為之範疇，難認為不法。上
  訴人主張系爭陳述侵害其名譽權及信用權，請求被上訴人賠償
  非財產上損害，為無理由。
綜上所述，上訴人依民法第184條第1項前段及後段、第195條規
  定，請求被上訴人賠償非財產上損害52萬元本息，為無理由，
  不應准許。原審所為上訴人敗訴之判決，並無不合。上訴論旨
  指摘原判決不當，求予廢棄改判，為無理由，應駁回其上訴。
本件事證已臻明確，兩造其餘之攻擊或防禦方法及所用之證據
  ，經本院斟酌後，認為均不足以影響本判決之結果，爰不逐一
  論列，附此敘明。
據上論結，本件上訴為無理由，依民事訴訟法第449條第1項、
  第78條，判決如主文。
中　　華　　民　　國　　111 　年　　4 　　月　　26　　日
                  民事第六庭    
                      審判長法  官  周美雲
                            法  官  古振暉
                            法  官  游悅晨
正本係照原本作成。
不得上訴。
中　　華　　民　　國　　111 　年　　4 　　月　　26　　日
　　　　　　　　　　　　　
　　　　　　　　　　　　　  書記官  呂  筑